臺灣板橋地方法院刑事判決　　　　　　　　　　　　　九十一年度訴字第八四一號
　　公　訴　人　臺灣板橋地方法院檢察署檢察官
　　被　　　告　丙○○
右列被告因著作權法案件，經檢察官提起公訴（九十一年度偵字第二○四三號），本
院判決如左：
    主  文
丙○○意圖銷售而擅自重製他人著作，累犯，處有期徒刑柒月。
扣案之「五路財神開運聚寶盆」陸座沒收。
    事  實
一、丙○○曾於民國八十五年四月十九日因藏匿人犯等案件，經本院以八十五年度易
    字第一○一三號判處有期徒刑六月，如易科罰金，以銀元三百元折算一日，八十
    五年五月二十一日判決確定，並於八十五年七月一日易科罰金執行完畢。丙○○
    曾於八十八年十一月間，以大型單價新台幣（下同）四百五十元、小型單價三百
    四十元之價格受乙○○之委託生產、製造「五路財神聚寶盆」產品，因此明知名
    為「五路財神聚寶盆」之美術著作物，係乙○○出資、設計完成，因創作而享有
    美術著作之著作財產權。該「五路財神聚寶盆」美術著作主要內容為外觀似元寶
    狀，上刻有五尊財神圖樣、龍鳳圖騰、及「納珍利市」、「招財聚寶」等字樣，
    作為廟宇信眾捐獻之用。丙○○因得知乙○○以每座「五路財神聚寶盆」市價六
    千六百元之高價販售，獲利可觀，竟萌意圖營利之銷售犯意，未經著作財產權人
    乙○○之授權或同意，於八十九年七月間，在台北縣板橋市○○路○段一一四號
    ，擅自將前開「五路財神聚寶」盆美術著作物重製在其銷售之「五路財神開運聚
    寶盆」，並委託不知情之聖光佛具總匯店負責人許名揚及大昌藝品店負責人莊吳
    秀金（許名揚、莊吳秀金二人業經台灣台北地方法院檢察署檢察官以九十年度偵
    字第八三七號處分不起訴在案）代為出售。嗣於八十九年十二月二十六日下午三
    時三十分許、五十分許，經警持台灣台北地方法院檢察署檢察官簽發之搜索票，
    分別至許名揚及莊吳秀金所各自經營之聖光佛具總匯店、大昌藝品店內搜索，分
    別查獲有仿冒「五路財神開運聚寶盆」四座、二座，再依許名揚及莊吳秀金之供
    述而查知上情。
二、案經著作權人乙○○告訴暨台北市政府警察局少年警察隊移送台灣台北地方法院
    檢察署呈請台灣高等法院檢察署檢察長令轉台灣板橋地方法院檢察署檢察官偵查
    起訴。
    理  由
一、訊據被告丙○○固坦承製造並銷售「五路財神開運聚寶盆」予許名揚、莊吳秀金
    二人，惟矢口否認有何違反著作權法之犯行，辯稱：伊係參考全省之五路財神廟
    之擺飾，而自行研發製作，且向經濟部智慧財產局申請新式樣專利，已經核准云
    云。經查：
    （一）告訴人乙○○所製作之「五路財神聚寶盆」，係告訴人於八十八年十月間
          親自設計手繪圖形，且創新前所未見，當時市面上全無相似之產品，此據
          告訴人乙○○於偵查中及本院訊問時陳述在卷，並有該手繪之圖稿二紙附
          卷可資參照，足見告訴人上揭作品，係告訴人乙○○所自行創作取材，而
          非抄襲他人之著作，具原創性，屬著作權法第五條第一項第四款所列之美
          術著作，應受著作權法之保護。
    （二）觀諸告訴人乙○○所創作之「五路財神聚寶盆」與被告委託許名揚及莊吳
          秀金二人出售之「五路財神開運聚寶盆」二件著作，除形體、字樣完全一
          致外，其中五尊財神圖樣具有顯著近似者亦所在多有，僅被告產品上多加
          雲彩及招財進寶字樣等，足徵近似比例極高。
    （三）而被告丙○○於八十八年十一月間即接觸過系爭「五路財神聚寶盆」設計
          圖樣，此有被告與光輝傳播企業有限公司之合約書在卷可考，八十九年四
          月一日更與告訴人再次簽訂委託製造之合約書，而被告之「五路財神開運
          聚寶盆」係於八十九年九月間製造，足證被告有接觸告訴人之著作，且其
          著作與告訴人之著作已達於實質近似。雖被告一再堅稱其著作乃參考全省
          五路財神廟之擺飾，並委託甲○○創作完成，其製作聚寶盆已二十幾年，
          惟被告提出之聚寶盆廣告目錄，與系爭產品無一相似，且被告均無法舉證
          證明其創作系爭著作先於告訴人，是並不足以證明系爭產品係被告研發而
          來。綜上，被告所辯各節均不足採信，本件事證明確，被告犯行洵堪認定
          。
二、核被告重製他人享有著作財產權之著作物，並用以銷售，係犯著作權法第九十一
    條第二項之意圖銷售而擅自重製他人著作罪。又其意圖銷售而擅自重製著作，重
    製後進而銷售，其銷售之低度行為應為重製之高度行為所吸吸，不另論罪。被告
    前有事實欄所載之犯罪、科刑及徒刑之執行情形，有台灣高等法院檢察署刑案資
    料簡覆表一件附卷可按，茲於五年以內再犯有期徒刑以上之本罪，為累犯，應依
    法加重其刑。爰審酌被告犯罪動機、目的、手段、數量、犯罪所生之危害、犯罪
    後態度等一切情狀，量處如主文所示之刑。扣案之「五路財神開運聚寶盆」，均
    係被告所有供侵害著作權犯罪所用之物，應依刑法第三十八條第一項第二款規定
    宣告沒收。
據上論斷，應依刑事訴訟法第二百九十九條第一項前段，著作權法第九十一條第二項
，刑法第十一條前段、第四十七條、第三十八條第一項第二款，罰金罰鍰提高標準條
例第一條前段，判決如主文。
本案經檢察官張瑞娟到庭執行職務
中      華      民      國    九十一    年      八      月      八      日
                                  臺灣板橋地方法院刑事第一庭
                                       法  官    胡 堅 勤
右正本證明與原本無異。
如不服本判決，應於判決送達後十日內，向本院提出上訴狀。
                                       書記官    劉 文 美
中      華      民      國    九十一    年      八      月      八      日
附錄本案所犯法條全文
著作權法九十一條
擅自重製他人之著作者，處六個月以上三年以下有期徒刑，得併科新臺幣二十萬元以
下罰金；其代為重製者亦同。
意圖銷售或出租而擅自重製他人著作者，處六個月以上五年以下有期徒刑，得併科新
臺幣三十萬元以下罰金。
